臺灣桃園地方法院刑事判決  
111年度金訴字第521號
公  訴  人  臺灣桃園地方檢察署檢察官 
被      告  游崇田



上列被告因詐欺等案件，經檢察官提起公訴（111年度偵緝字第4
41號），被告於本院準備程序進行中，就被訴事實為有罪之陳述
，經本院告知簡式審判程序意旨，並聽取公訴人及被告之意見後
，本院合議庭裁定由受命法官獨任依簡式審判程序審理，並判決
如下：
    主  文
游崇田共同犯洗錢防制法第十四條第一項之洗錢罪，共貳罪，各
處有期徒刑肆月，各併科罰金新臺幣貳萬元，罰金如易服勞役，
均以新臺幣壹仟元折算壹日。應執行有期徒刑陸月，併科罰金新
臺幣參萬元，罰金如易服勞役，以新臺幣壹仟元折算壹日。
    事　實
一、游崇田依其智識及一般社會生活之通常經驗，應可知悉個人
    申辦金融機構帳戶僅係簡單容易之事，且知悉社會上詐欺案
    件層出不窮，而詐欺集團為躲避追查，使用人頭帳戶作為詐
    欺工具更時有所聞，其已預見申辦金融機構帳戶使用乃個人
    理財行為，無正當理由徵求他人金融機構帳戶使用者，極易
    利用該帳戶從事詐欺犯罪，且一旦以該帳戶收受詐欺款項再
    提領後，將難以查悉詐欺犯罪所得之去向等情，卻基於縱然
    提供自己之帳戶給他人作為詐欺取財及掩飾詐欺取財之犯罪
    所得去向使用，亦不違背其本意之不確定幫助詐欺取財犯意
    及洗錢犯意，於民國110年5月20日早上8時許（起訴書誤載
    為21日前某時，逕予更正）接獲楊上毅（另由檢察官偵辦中
    ）之MESSENGER訊息，欲向游崇田借用其所申辦之中國信託
    商業銀行帳號000000000000號帳戶（下稱中信銀行帳戶）做
    為匯款所使用，游崇田遂將中信銀行帳戶告知楊上毅（起訴
    書所載另一真實姓名年籍不詳之詐欺集團成員部分未據偵辦
    ，無證據證明游崇田知悉本案除楊上毅外，尚有第三人共同
    施行詐欺犯罪之情事），楊上毅或所屬之詐欺集團成員則先
    以附表所示之方式詐欺王登永、李展毅，致王登永、李展毅
    陷於錯誤，而於附表所示之時間將附表所示之款項匯款至游
    崇田之中信銀行帳戶內；游崇田接獲楊上毅之通知去提領匯
    入其中信銀行帳戶之款項後，竟提升為與楊上毅共同意圖為
    自己不法之所有，基於不確定詐欺取財及洗錢犯意，於如附
    表所示之時間、地點分別提領如附表所示之金額後，即在該
    附表所示超商門口外交付予楊上毅，而以上開方法製造金流
    之斷點，致無從追查前揭犯罪所得之去向、所在，隱匿該犯
    罪所得。
二、案經王登永、李展毅訴由桃園市政府警察局大園分局報告臺
    灣桃園地方檢察署檢察官偵查起訴。
    理　由
壹、程序部分：
    本件被告游崇田（下稱被告）所犯均非死刑、無期徒刑或最
    輕本刑有期徒刑三年以上之罪，亦非高等法院管轄第一審案
    件，且於本院訊問時，被告先就被訴事實為有罪之陳述，經
    告知被告簡式審判程序之旨，並聽取檢察官及被告之意見後
    ，本院合議庭裁定由受命法官獨任進行簡式審判程序，是本
    件之證據調查，依刑事訴訟法第273 條之2 規定，不受同法
    第159 條第1 項、第161 條之2 、第161條之3 、第163 條
    之1 及第164 條至第170 條規定之限制，因此有關傳聞證據
    之證據能力，及證據調查限制之規定均無庸予以適用，且本
    案各項證據均無非法取得之情形，故本案以下所引證據，自
    均得作為認定事實之證據，合先敘明。
貳、實體部分：
一、認定事實所憑之證據及理由：
  ㈠上揭犯罪事實，業據被告於本院準備程序及審理時坦承不諱
　　（見本院111年度金訴字第521號卷【下稱本院卷】第85頁、
　　第99頁），核與告訴人即證人王登永、李展毅於警詢時之證
    述情節大致相符(見110年度偵字第39390號卷【下稱偵卷】
    第67-68頁、第71-74頁），並有中國信託商業銀行股份有限
    公司111年8月16日中信銀字第110224839203163號函、統一
    速達股份有限公司110年8月10日函、中國信託商業銀行股份
    有限公司110年7月19日中信銀字第110224839165634 號函暨
    附件、告訴人王登永提供「賣家受款之帳戶、Line ID、7-1
    1店到店貨態查詢代號D0000000」、內政部警政署反詐騙諮
    詢專線紀錄表、王登永之桃園市政府警察局平鎮分局宋屋派
    出所受理詐騙帳戶通報警示簡便格式表、金融機構聯防機制
    通報單、受理各類案件紀錄表、李展毅之新北市政府警察局
    蘆洲分局延平派出所受理各類案件紀錄表、內政部警政署反
    詐騙諮詢專線紀錄表、新北市政府警察局蘆洲分局延平派出
    所受理詐騙帳戶通報警示簡便格式表、金融機構聯防機制通
    報單、臉書社團內拍賣物品廣告截圖3 張、王登永與詐騙集
    團成員臉書messenger 對話截圖9 張、王登永與詐騙集團成
    員Line對話內容截圖6張、李展毅與詐騙集團成員訊息截圖1
    1張、桃園市政府警察局大園分局111 年3 月17日園警分刑
    字第1110009352號函暨附件照片等在卷可按（見偵卷第25頁
    、第27頁、第29-37頁、第69頁、第79-80頁 、第81-83頁、
    第85頁、第87頁、第89-90頁、第91頁、第93-103頁、第105
    頁、第109-111頁、111年度偵緝字第441號卷第107-111頁）
    ，足認被告上述任意性自白與事實相符，堪可採信。
  ㈡行為人對於構成犯罪之事實，預見其發生而其發生並不違背
　  其本意者，以故意論，刑法第13條第2項定有明文；又金融
　  帳戶為個人之理財工具，一般民眾皆可自由申請開設金融帳
　  戶，並無任何特殊之限制，亦得同時在不同金融機構申請多
　  數存款帳戶使用。且衡諸一般常情，金融帳戶之存摺、提款
　  卡事關個人財產權益之保障，其專有性甚高，除非本人或與
　  本人親密關係者，難認有何理由可自由流通使用該帳戶，一
　  般人均有妥為保管及防止他人任意使用之認識，縱特殊情況
　  偶需交付他人使用，亦必深入瞭解用途及合理性，始予提供
　  ，且該等專有物品如落入不明人士手中，而未加以闡明正常
　  用途，極易被利用為與財產有關之犯罪工具，此為吾人依一
　  般生活認知所易於體察之常識；而有犯罪意圖者，非有正當
　  理由，竟徵求他人提供帳戶，客觀上可預見其目的，係供為
　  某筆資金之存入，後再行領出之用，且該筆資金之存入及提
　  領過程係有意隱瞞其流程及行為人身分曝光之用意，一般人
　  本於一般認知能力均易於瞭解（最高法院93年度台上字第31
　  號判決意旨參照）。況利用他人帳戶從事詐欺犯行，早為傳
　  播媒體廣為報導，政府機關及各金融機構亦不斷呼籲民眾應
　  謹慎控管己有帳戶，且勿隨意提供個人帳戶，甚至切勿代他
    人為提領轉入帳戶款項，以免淪為車手或詐騙者充作詐騙他
    人財物及洗錢之工具。且依其智識及一般社會生活之通常經
    驗，應可知悉一般民眾皆可自由申請開設金融帳戶，並無任
    何特殊之限制，而為簡單方便之事，亦得同時在不同金融機
    構申請多數存款帳戶使用，且一般人均可自由至超商ATM提
    領款項使用，如非欲遂行犯罪，並無指示他人提供帳戶，並
    代領款項之必要，已屬一般智識經驗之人所能知悉或預見。
    被告亦坦承是基於不確定故意去為對方領錢，不知道楊上毅
    提供其中信銀行帳戶給他人使用，且有懷疑匯入其中信銀行
    帳戶之款項是楊上毅詐騙得來的等語（見本院卷第87-89頁
    、第91頁、第99頁），可見被告因為楊上毅要求其提供中信
    銀行帳戶及要求其至超商提領帳戶內金錢等情，而可預見其
    提領帳戶金錢交付他人，將可能成為提領詐欺贓款之共犯行
    為甚明。被告將提領出之現金交付楊上毅，已實際參與詐欺
    取財及洗錢之構成要件，被告雖非確知楊上毅或所屬詐欺集
    團之詐欺細節，然被告既可預見其所參與者，為楊上毅取得
    本案告訴人財物並隱匿犯罪所得去向、所在之全部犯罪計劃
    之一部分行為，其等相互利用分工，而共同達成不法所有之
    犯罪目的，依前揭說明，仍應就其犯意提升而參與並有犯意
    聯絡之犯罪事實，與楊上毅同負全責。且被告亦可預見透過
    被告提領上開款項並交付楊上毅後，於客觀上得以切斷詐騙
    所得金流之去向，阻撓國家對詐欺犯罪所得之追查，被告顯
    然對於縱以該帳戶作為詐欺取財及洗錢之用，予以容任，其
    有詐欺取財及洗錢之不確定故意及行為甚明。
  ㈢綜上所述，本件事證明確，被告犯行堪予認定，應依法論科
　  。
二、論罪科刑：
　㈠罪名：
　　核被告所為，係犯刑法第339條第1項之詐欺取財罪及洗錢防
    制法第14條第1項之一般洗錢罪。公訴意旨固認被告所為係
    涉犯刑法第339條之4第1項第2款之三人以上共同犯詐欺取財
    罪嫌等語。然依卷內事證，僅能認定參與本案詐欺之人有對
    告訴人實際施詐之詐欺集團成員、楊上毅及提供帳戶、提款
    之被告，未有其他；至被告所稱之楊上毅尚在偵辦中，楊上
    毅與對告訴人實際施詐之詐欺集團成員是否為同一人等節，
    均無法證明，是已乏積極證據可認本案參與詐欺之人已達3
    人，更無事證可認被告主觀上知悉上情。基於事證有疑、利
    於被告原則，應認被告主觀之認知僅該當於普通詐欺取財之
    犯罪故意，而未合於刑法第339條之4第1項第2款「三人以上
    共同犯之」之加重要件。公訴意旨此部分所指，容有未洽，
    惟起訴之基本社會事實同一，本院已當庭告知可能涉犯之罪
    名（見本院卷第94頁），且對被告之防禦權無生影響，爰依
    法變更起訴法條。
  ㈡共犯：
　　被告與楊上毅或其所屬之詐欺集團成員間，就本案詐欺取財
    、洗錢犯行具有犯意聯絡及行為分擔，應論以刑法第28條之
    共同正犯。
　㈢罪數：
　⒈被告先後2次提領告訴人王登永匯入附表編號2「匯款帳戶」
    欄內款項之行為，侵害同一之法益，各行為之獨立性極為薄
    弱，依一般社會健全觀念，在時間差距上，難以強行分開，
    在刑法評價上，視為數個舉動之接續施行，合為包括之一行
    為予以評價，屬接續犯，僅論以一罪。 　
　⒉被告所犯之詐欺取財及洗錢2罪，行為雖非完全一致，然時空
    相近，部分行為重疊合致，有實行行為局部同一之情形，且
    皆為達詐得款項逃避查緝之犯罪目的及預定計劃所為，法律
    上自應評價為一行為同時觸犯上開2罪名之想像競合犯，應
    依刑法第55條規定，各分別從較重之一般洗錢罪處斷。　
　⒊如行為人先後數行為，在客觀上係逐次實施，侵害「數個」
    同性質之法益，其每一前行為與次行為，依一般社會健全觀
    念，在時間差距上，可以分開，在刑法評價上，各具獨立性
    ，每次行為皆可獨立成罪，自應按照其行為之次數，一罪一
    罰。又詐欺罪係侵害個人財產法益之犯罪，其罪數之計算，
    當於所侵害之法益是否同一之外，猶應以被害人（個人法益
    ）是否同一，作為判斷準據之一項(最高法院108年度台上字
    第2123號判決可資參照)。查被告所犯如附表所示2罪，被告
    先後於不同時間提領2個被害人款項之行為，分別侵害不同
    法益，被告於行為時犯意各別，行為互殊，應予分論併罰。
    　
　㈣刑之減輕：
　　洗錢防制法第16條第2項規定「犯前二條之罪，在偵查或審
    判中自白者，減輕其刑。」。準此，被告於審判中均自白一
    般洗錢犯行，依上開規定自應減輕其刑。
  ㈤量刑：
　　爰以行為人之責任為基礎，審酌被告隨意將金融帳戶提供予
    他人，使詐欺集團得以利用，助長詐騙財產犯罪之風氣，進
    而使執法人員難以追查詐騙犯罪人之真實身分及隱匿犯罪所
    得去向、所在，後來更提升犯意依楊上毅之要求去提領款項
    ，造成告訴人之損害，所為實非可取。惟念被告犯後終能坦
    承犯行，然迄未與告訴人和解或賠償告訴人損害之犯罪後態
    度，復衡酌被告犯罪之動機、目的、手段、品行與國中畢業
    之智識程度、家庭經濟勉持（見本院卷第100頁）及生活狀
    況、犯罪所生之損害等一切情狀，分別量處如主文所示之刑
    ，並均諭知罰金如易服勞役之折算標準。另本於罪責相當性
    之要求，在刑罰內、外部性界限範圍內，就本案整體犯罪之
    非難評價、各行為彼此間之偶發性、各行為所侵害法益之專
    屬性或同一性予以綜合判斷，暨斟酌被告犯罪行為之不法與
    罪責程度、對其施以矯正之必要性，爰依法定應執行刑如主
    文所示，並諭知罰金如易服勞役之折算標準，以示懲儆。
三、沒收部分：
    依卷內證據資料，無法證明被告將其中信銀行帳戶提供給楊
    上毅使用或提領款項時受有報酬，亦無其他積極證據足認本
    件詐欺正犯詐得款項後有分配予被告，是尚不能認被告因詐
    欺集團所為詐欺取財犯行而獲有犯罪所得，自無從就詐欺集
    團成員取得之不法所得併予宣告沒收。
據上論斷，應依刑事訴訟法第273 條之1 第1 項、第299條第1項
前段、第300條，洗錢防制法第2條第2款、第14條第1項、第16條
第2項，刑法第11條前段、第28條、第339條第1項、第55條、第4
2條第3項前段、第51條第5款、第7款，刑法施行法第1條之1第1
項，判決如主文。　
本案經檢察官林穎慶提起公訴，檢察官施韋銘到庭執行職務。
中　　華　　民　　國　　111 　年　　11　　月　　4 　　日
                  刑事第十五庭  法  官  林龍輝　　　
以上正本證明與原本無異。
如不服本判決應於收受送達後20日內向本院提出上訴書狀，並應
敘述具體理由；其未敘述上訴理由者，應於上訴期間屆滿後20日
內向本院補提理由書（均須按他造當事人之人數附繕本）「切勿
逕送上級法院」。告訴人或被害人如對於本判決不服者，應具備
理由請求檢察官上訴，其上訴期間之計算係以檢察官收受判決正
本之日期為準。
　　　　　　　  　　　　　　　　書記官　吳怡靜
中　　華　　民　　國　　111 　年　　11　　月　　4 　　日
附本案論罪科刑依據之法條：
洗錢防制法第14條
有第二條各款所列洗錢行為者，處7年以下有期徒刑，併科
新臺幣5百萬元以下罰金。
前項之未遂犯罰之。
前二項情形，不得科以超過其特定犯罪所定最重本刑之刑。
中華民國刑法第339條
意圖為自己或第三人不法之所有，以詐術使人將本人或第三
人之物交付者，處5年以下有期徒刑、拘役或科或併科50萬元以
下罰金。
以前項方法得財產上不法之利益或使第三人得之者，亦同。
前二項之未遂犯罰之。
附表：
編號 告訴人 詐騙手法 時間 匯款帳戶  匯款金額（新臺幣） 領款時間 領款地點 備註 1 李展毅 真實姓名年籍不詳之詐欺集團成員以臉書聯繫告訴人李展毅，向告訴人李展毅表示可出售筆記型電腦等語，致告訴人李展毅陷於錯誤，而於右列時間將右列款項匯至右列帳戶。 110年5月20日11時34分許 被告所有之中國信託商業銀行帳號000000000000號帳戶 1萬9000元 110年5月20日11時38分許 桃園市○○區○○路00號7-11超商禾豐門市 起訴書附表編號2 2 王登永 真實姓名年籍不詳之詐欺集團成員以臉書聯繫告訴人王登永，向告訴人王登永佯稱可賣顯示卡2張等語，致告訴人王登永陷於錯誤，而於右列時間將右列款項匯至右列帳戶。 110年5月20日22時22分許（起訴書誤載為5月21日1時37分，應予以更正） 被告所有之中國信託商業銀行帳號000000000000號帳戶 1萬1000元 110年5月21日1時38分 桃園市○○區○○路000號7-11超商桃中門市 起訴書附表編號1      5000元 110年5月21日1時47分